臺灣高等法院刑事判決
111年度上訴字第3770號
上  訴  人  
即  被  告  楊富翔




指定辯護人  詹凱勝律師（義務辯護）              
上列上訴人即被告因違反毒品危害防制條例等案件，不服臺灣桃
園地方法院110年度訴字第1233號，中華民國111年7月8日第一審
判決（起訴案號：臺灣桃園地方檢察署110年度偵字第31362號）
，提起上訴，本院判決如下：
    主  文
上訴駁回。
    犯罪事實
一、楊富翔知悉甲基安非他命為毒品危害防制條例所列管之第二
    級毒品，不得持有、販賣，竟與林律廷、張登進共同基於販
    賣第二級毒品營利之犯意聯絡，由張登進（經原審判處共同
    販賣第二級毒品未遂罪刑確定）於民國110年8月10日某時許
    ，以暱稱「0000000」在手機遊戲軟體「錢街online」內「
    中壢獸糖果足重不寒帶」（起訴書誤載為「中壢獸糖果足種
    不寒袋」）之公開群組內，發布「甜點外送北中南」等含有
    暗示交易毒品之訊息，適桃園市政府警察局中壢分局內壢派
    出所警員張峻豪執行網路巡邏察覺上開訊息，遂喬裝為購毒
    者與張登進使用之遊戲軟體暱稱「0000000」、LINE通訊軟
    體暱稱「@@」（後改為「財神報到」）洽談交易事宜，並於
    同年8月24日某時談妥以新臺幣（下同）3,500元之價格，購
    買甲基安非他命1包之交易內容，及相約在桃園市○○區○○○街
    00號前進行交易。嗣林律廷（經原審判處共同販賣第二級毒
    品未遂罪刑，林律廷上訴後復撤回上訴而確定）即依張登進
    之指示，攜帶毒品並駕駛車牌號碼000-0000號自用小客車搭
    載楊富翔及不知情之張欣妮，於110年8月24日晚間9時50分
    許抵達上開地點，林律廷將甲基安非他命1包交予楊富翔，
    由楊富翔將其藏放在口罩夾層內並放置在該處門牌下方之滅
    火器上，且向到場交易之警員張峻豪指明毒品放置地點；而
    警員張峻豪依指示在上開滅火器上取得該甲基安非他命1包
    後，隨即表明身分並當場逮捕楊富翔、林律廷且扣得如附表
    所示之物，楊富翔與林律廷、張登進因而販賣未遂。
二、案經桃園市政府警察局中壢分局報告臺灣桃園地方檢察署檢
    察官偵查起訴。
    理  由
一、證據能力部分：
    本案據以認定上訴人即被告楊富翔犯罪之供述證據（詳如後
    述），其中屬於傳聞證據之部分，檢察官、被告及其辯護人
    於本院準備程序中均同意有證據能力（見本院卷第156至160
    頁），且經本院審酌認該等證據之作成無違法、不當或顯不
    可信之情況，非供述證據亦查無公務員違背法定程序而取得
    之情事，揆諸刑事訴訟法第158條之4反面解釋、第159條至
    第159條之5規定，均有證據能力。
二、認定犯罪事實所憑之證據及理由：
  ㈠上揭犯罪事實，迭據被告於偵查、原審及本院審理時坦承不
    諱（見110偵31362卷第282至283頁、110聲羈370卷第73頁、
    110訴1233卷第388頁、本院卷第216頁），核與證人即共同
    被告林律廷、張登進於偵訊及原審之供證述、警員張峻豪於
    偵訊時之證述（見110偵31362卷第344頁、110訴1233卷第34
    8至349頁、110他6206影卷第221至223頁、111訴308影卷第1
    15頁）情節相符，並有刑案現場蒐證照片（含張峻豪與張登
    進間之對話紀錄擷圖）、林律廷與張登進間之對話紀錄、桃
    園市政府警察局中壢分局扣押筆錄、扣押物品目錄表（見11
    0偵31362卷第123至127頁、第165至188頁、110他6206影卷
    第407至414頁）等證據資料在卷可佐，而扣案如附表編號1
    所示之甲基安非他命1包（含包裝袋毛重1.038公克），經送
    鑑定結果檢出第二級毒品甲基安非他命成分，有臺北榮民總
    醫院110年9月23日北榮毒鑑字第C0000000號毒品成分鑑定書
    在卷可憑（見110偵31632卷第395頁），足認被告之任意性
    自白與事實相符，可以採信。
　㈡按販賣毒品屬政府嚴予查緝之不法行為，非可公然為之，販
    賣毒品罪更係重罪，設若無利可圖，衡情一般持有毒品者，
    當不致輕易將持有毒品交付他人；況毒品價格不貲、物稀價
    昂，並無公定之價格，不論任何包裝，均可任意分裝增減分
    量，每次買賣價量，亦可能隨時依雙方間之關係深淺、資力
    、需求量及對行情之認知、來源是否充裕、查緝是否嚴緊，
    購買者被查獲時供述購買對象之可能性風險之評估等，因而
    異其標準，並隨時機動調整，非可一概而論，是販賣之利得
    ，除經坦承犯行或價量俱臻明確外，本難查得實情，惟販賣
    之人從價差或量差中牟利方式雖異，其營利之不法意圖則一
    ，而我國法令對販賣毒品者臨以嚴刑，惟毒品仍無法禁絕，
    其原因實乃販賣毒品存有巨額之利潤可圖，故販賣毒品者，
    如非為巨額利潤，必不冒此重刑之險，是以有償販賣毒品者
    ，除非另有反證證明其出於非圖利之意思而為，概皆可認其
    係出於營利之意而為（最高法院93年度台上字第1651號、87
    年度台上字第3164號判決意旨參照）。被告與共同被告林律
    廷、張登進所販賣者為法令嚴禁查緝之第二級毒品，販賣行
    為更事涉重典，若無利潤可圖，其等實無甘冒重典，輕易將
    所持有之毒品無償轉讓他人之可能，且共同被告林律廷於原
    審供承：因經濟狀況不好才賣毒品等語（見110訴1233卷第1
    91頁），堪認本案被告與共同被告林律廷、張登進販賣毒品
    係有利可圖，確有從中營利之意圖至明。
　㈢綜上，本案事證明確，被告之犯行堪以認定，應依法論科。
三、論罪部分：
  ㈠按刑事偵查技術上所謂之「釣魚」，係指對於原已犯罪或具
    有犯罪故意之人，以設計引誘之方式，迎合其要求，使其暴
    露犯罪事證，再加以逮捕或偵辦者而言，此乃純屬偵查犯罪
    技巧之範疇，並未違反憲法對於基本人權之保障，且於公共
    利益之維護有其必要性。共同被告張登進於遊戲軟體之公開
    群組中傳送隱喻販賣毒品之廣告訊息，顯然早有販賣毒品以
    營利之犯意，並非經警方引誘教唆始萌生販賣毒品之故意。
    而警方為求破案，授意執勤員警佯裝購毒而與共同被告張登
    進聯繫，再由共同被告林律廷與被告依約攜帶毒品交付予佯
    裝購毒之警員，旋為警當場查獲，被告雖有販毒之故意，且
    依約攜帶毒品前往交付，並已著手實施販毒之行為，然因警
    員原無買受毒品之意思，其虛與買賣毒品，意在辦案，以求
    人贓俱獲，伺機逮捕，實際上不能真正完成買賣毒品之行為
    ，應僅論以販賣毒品未遂罪。
　㈡核被告所為，係犯毒品危害防制條例第4條第6項、第2項之販
    賣第二級毒品未遂罪。被告持有甲基安非他命之低度行為，
    為其著手販賣之高度行為所吸收，不另論罪。被告與共同被
    告林律廷、張登進就上開犯行，有犯意聯絡及行為分擔，為
    共同正犯。
　㈢刑之加重、減輕：
　⒈被告前因竊盜案件，經臺灣新竹地方法院以107年易字433號
    判處有期徒刑3月確定；又因竊盜案件，經臺灣臺南地方法
    院（下稱臺南地院）以107年簡字1875號判處有期徒刑3月確
    定；又因竊盜案件，經臺南地院以107年度易字第1251號判
    處有期徒刑8月、8月、6月、6月確定；上開案件經臺南地院
    以108年聲字393號裁定應執行有期徒刑2年3月確定，於110
    年1月1日縮刑執行完畢，有本院被告前案紀錄表在卷可稽，
    其受有期徒刑執行完畢後，5年以內故意再犯本案有期徒刑
    以上之罪，固為累犯。然參酌司法院釋字第775號解釋意旨
    ，被告所犯前案為竊盜案件與本案販賣第二級毒品未遂罪之
    犯罪型態、不法內涵及對社會之危害程度，均有所差別，兩
    者間顯無延續性或關聯性，難認被告具有特別惡性或對於刑
    罰反應力薄弱之情形，故就被告所犯之罪，並無依刑法第47
    條第1項規定加重其法定最低本刑之必要。
　⒉被告已著手於犯罪行為之實行，因佯裝買家之警方無購毒真
    意而不遂，為未遂犯，爰依刑法第25條第2項規定，按既遂
    犯之刑減輕之。
　⒊被告於偵查及歷次審判中均自白本案販賣第二級毒品未遂犯
    行，應依毒品危害防制條例第17條第2項規定減輕其刑，並
    遞減輕之。 
　⒋毒品危害防制條例第17條第1項所謂「供出毒品來源，因而查
    獲」，係指具體提供毒品來源之資訊，使調查或偵查犯罪之
    機關或公務員知悉而對之發動調查或偵查，並據以破獲者而
    言。本案被告販賣甲基安非他命之來源固為共同被告林律廷
    ，惟警方係同時查獲被告與共同被告林律廷，業據被告及共
    同被告林律廷供述在卷（110偵31362卷第31至32頁、第63頁
    ），即警方查獲共同被告林律廷並非基於被告供述其毒品來
    源所致，難認被告有毒品危害防制條例第17條第1項減免其
    刑規定之適用。
　⒌被告雖以其參與程度較輕、販賣之毒品係共同被告林律廷提
    供，請求依刑法第59條規定酌減其刑（見本院卷第155頁）
    ；惟按刑法第59條規定之酌量減輕其刑，必須犯罪另有特殊
    之原因與環境，在客觀上足以引起一般同情，認為即使予以
    宣告法定最低度刑，猶嫌過重者，始有其適用。此所謂法定
    最低度刑，固包括法定最低本刑；惟遇有其他法定減輕之事
    由者，則應係指適用其他法定減輕事由減輕其刑後之最低度
    刑而言。倘被告別有法定減輕事由者，應先適用法定減輕事
    由減輕其刑後，猶認其犯罪之情狀顯可憫恕，即使科以該減
    輕後之最低度刑仍嫌過重者，始得適用刑法第59條規定酌量
    減輕其刑（最高法院100年度台上字第744號判決意旨參照）
    。本案被告知悉毒品輕則戕害施用者個人身心健康，重則使
    施用者傾家蕩產、甚而破壞社會治安，竟無視於此，仍著手
    販賣3,500元之第二級毒品，犯罪情節、危害社會之程度非
    輕，在客觀上實無可取足憐之處，其罪行又已有前述減刑事
    由，於依法遞減輕其刑後，尤難認有何情輕法重、在客觀上
    足以引起一般同情而顯可憫恕之處，自無適用刑法第59條規
    定酌減其刑之餘地。至被告前揭所指之參與程度較輕，原屬
    刑法第57條所定科刑輕重標準應斟酌之範圍，單憑該項情狀
    ，難認其犯罪有何特殊之原因與環境而顯可憫恕，尚非得執
    為適用刑法第59條酌量減輕其刑之依據，被告請求依該條規
    定酌減其刑，並不足採。
四、維持原判決及駁回上訴之理由：
  ㈠原審經審理結果，認為被告販賣第二級毒品未遂之事證明確
    ，並依刑法第25條第2項、毒品危害防制條例第17條第2項規
    定遞減輕其刑，暨以行為人責任為基礎，審酌被告知悉毒品
    戕害人之身心健康，且危害社會秩序，仍漠視毒品之危害性
    而著手販賣毒品，所為助長毒品流通，應予非難，考量被告
    犯後坦承犯行，及其犯罪之動機、目的、手段、角色及分工
    、販賣毒品數量、所生危害程度，暨被告自述高中畢業、從
    事工地粗工工作之智識程度、生活狀況及素行等一切情狀，
    量處有期徒刑2年6月，另就沒收部分說明：⒈扣案如附表編
    號1所示之甲基安非他命1包（驗前毛重1.038公克），經鑑
    定檢出甲基非他命成分，且係被告著手販賣予警員張峻豪之
    物，除鑑驗用罄之部分外，應依毒品危害防制條例第18條1
    項規定宣告沒收銷燬，盛裝上開毒品之包裝袋，因沾附毒品
    而難以析離，且無析離之必要與實益，應併予宣告沒收銷燬
    。⒉扣案如附表編號4所示之手機1支（含門號0000000000號S
    IM卡1張），固為被告所有，然並無證據足認該手機係供本
    案販賣第二級毒品之用，不予宣告沒收等旨。經核原判決之
    認事用法及沒收之諭知，均無不當，量刑時亦已考量前揭情
    狀，並無明顯失出失入或違反罪刑相當原則之情形。
　㈡被告上訴指摘原審量刑過重，並請求依刑法第59條規定酌減
    其刑云云。惟原判決已依刑法第25條第2項、毒品危害防制
    條例第17條第2項規定遞減輕其刑，所判處之有期徒刑2年6
    月，已屬減刑後之法定最低度刑，且本件並無刑法第59條規
    定之適用，已如前述，被告上訴請求判處較輕之刑，洵非可
    採，其上訴為無理由，應予駁回。至於原審就共同被告林律
    廷所量處之刑度輕於被告，係因原審適用毒品危害防制條例
    第17條第1項規定減輕共同被告林律廷之刑，而被告既無上
    開供出毒品來源減刑規定之適用，自難認原審就被告所量處
    之刑有輕重失衡之情形，併予敘明。
據上論斷，應依刑事訴訟法第368條，判決如主文。　
本案經檢察官張家維提起公訴，檢察官周啟勇到庭執行職務。
中　　華　　民　　國　　111 　年　　12　　月　　14　　日
                  刑事第十五庭  審判長法　官  陳芃宇
                                      法　官  余銘軒
                                      法　官  曹馨方
以上正本證明與原本無異。
如不服本判決，應於收受送達後20日內向本院提出上訴書狀，其
未敘述上訴之理由者並得於提起上訴後20日內向本院補提理由書
（均須按他造當事人之人數附繕本）「切勿逕送上級法院」。
                                      書記官　游秀珠
中　　華　　民　　國　　111 　年　　12　　月　　14　　日
附錄：本案論罪科刑法條全文
毒品危害防制條例第4條
製造、運輸、販賣第一級毒品者，處死刑或無期徒刑；處無期徒
刑者，得併科新臺幣3千萬元以下罰金。
製造、運輸、販賣第二級毒品者，處無期徒刑或10年以上有期徒
刑，得併科新臺幣1千5百萬元以下罰金。
製造、運輸、販賣第三級毒品者，處7年以上有期徒刑，得併科
新臺幣1千萬元以下罰金。
製造、運輸、販賣第四級毒品者，處5年以上12年以下有期徒刑
，得併科新臺幣5百萬元以下罰金。
製造、運輸、販賣專供製造或施用毒品之器具者，處1年以上7年
以下有期徒刑，得併科新臺幣1百50萬元以下罰金。
前五項之未遂犯罰之。
　　　
製造、運輸、販賣第一級毒品者，處死刑或無期徒刑；處無期徒
刑者，得併科新臺幣三千萬元以下罰金。
製造、運輸、販賣第二級毒品者，處無期徒刑或十年以上有期徒
刑，得併科新臺幣一千五百萬元以下罰金。
製造、運輸、販賣第三級毒品者，處七年以上有期徒刑，得併科
新臺幣一千萬元以下罰金。
製造、運輸、販賣第四級毒品者，處五年以上十二年以下有期徒
刑，得併科新臺幣五百萬元以下罰金。
製造、運輸、販賣專供製造或施用毒品之器具者，處一年以上七
年以下有期徒刑，得併科新臺幣一百五十萬元以下罰金。
前五項之未遂犯罰之。

附表：
編號 項目 數量 說明 備註 1 甲基安非他命（含各包裝袋） 1包 ⑴驗前毛重1.0380公克（淨重0.8333公克），因鑑驗取用0.0023公克鑑定，驗餘淨重0.8310公克。 ⑵檢出第二級毒品甲基安非他命成分。 ⑴於楊富翔處所查扣，原預計交付予警員張峻豪之物。 ⑵參臺北榮民總醫院110年9月23日北榮毒鑑字第C0000000號毒品成分鑑定書（見110偵31362卷第395頁）。 2  4包 ⑴驗前毛重6.8766公克（淨重5.7379公克），因鑑驗取用0.0027公克鑑定，驗餘淨重5.7352公克。 ⑵檢出第二級毒品甲基安非他命成分。 ⑶業於林律廷部分諭知沒收銷燬。  ⑴於林律廷處所查扣，預計用以販賣，為事實一該次販賣所剩餘之物。 ⑵參臺北榮民總醫院110年9月23日北榮毒鑑字第C0000000號毒品成分鑑定書（見110偵31362卷第393頁）。 3 iPhone6手機(含門號0000000000號SIM卡1張） 1支 ⑴林律廷所有，供其與張登進聯繫本案毒品交易事宜。 ⑵業於林律廷部分諭知沒收。  4 vivo手機(含門號0000000000號SIM卡1張） 1支 楊富翔所有，無證據可認與本案犯行有關。